【裁判字號】    89,易,1194
【裁判日期】    900727
【裁判案由】    侵占
【裁判全文】
臺灣嘉義地方法院刑事判決                        八十九年度易字第一一九四號
    公  訴  人  臺灣嘉義地方法院檢察署檢察官
    被      告  乙○○
          （原名郭炳煌）
右列被告因侵占案件，經檢察官提起公訴 (八十九年度偵緝字第三○九號)，本院判
決如左：
    主  文
乙○○意圖為自己不法之所有，而侵占自己持有他人之物，處拘役伍拾玖日，如易科
罰金，以佰元折算壹日。
    事  實
一、乙○○於民國八十八年十一月四日晚上九時四十分許，在嘉義市○○路五八八號
    一樓、甲○○所經營之大象機車行，租得車號ＷＧＢ-九七二號輕型機車一部，
    約定租期一日，嗣到期後再延長二日共三日（迄八十八年十月七日九時四十分為
    止），租金每日新台幣（下同）二百元，詎租期屆至，乙○○仍未依約將該機車
    歸還，且變易持有為所有之意思，將該機車侵占，而據為己有，未予歸還。
二、案經甲○○訴由臺灣嘉義地方法院檢察署檢察官偵查起訴。
    理  由
一、訊據被告乙○○對於右開時、地向大象機車行租用ＷＧＢ-九七二號輕型機車一
    部，共租用三日，尚未返還仍繼續自行使用至被查獲時之事實坦承不諱，惟否認
    有何侵占之犯意，辯稱：曾叫朋友騎車去還車，他們店員說本人還車才要收車云
    云（審判卷第十三頁），惟查：被告於右揭時、地租車後，租車期間共約定為三
    日，且僅先後支付租金三日租金一情，即未繼續支付租金等情，業經告訴人甲○
    ○迭於審理中指訴明確（審判卷第十三、十四頁），復有契約書、大象機車行營
    利事業登記證各一份、存證信函二份在卷可查（偵卷第三頁以下），復經證人蔡
    明潭於偵查中證述明確（偵卷第十九頁），是被告經大象機車行以存證信函催促
    其交還車輛，仍置之不理，且據該被告所稱該車係供自己使用一個多月後，才叫
    月友去還車（審判卷第十三頁末三行），其有不法所有之意思，已甚明顯，所辯
    無非諉卸之詞，不足採信，本件事證明確，被告犯行已足認定。
二、核被告因租用而持有該機車，竟不為繼續支付租金，租期屆滿不交還該車，據為
    己有使用，係犯刑法第三百三十五條第一項之侵占罪。爰審酌被告犯罪之動機、
    目的、手段及犯後雖與告訴人達成以六萬元和解，惟僅支付一萬元後即未再支付
    ，業經告訴人陳明在卷、並有和解書一份可查（審判卷第廿一頁、八三頁）等一
    切情狀，量處如主文所示之刑，又被告行為後，刑法第四十一條業於九十年一月
    十日修正公布，同年月十二日生效，舊法規定犯最重本刑三年以下有期徒刑以下
    之刑之罪，而受六個月以下有期徒刑或拘役之宣告，因身體、教育、職業、家庭
    之關係或其他正當事由，執行顯有困難者，得易科罰金，修正後刑法第四十一條
    第一項規定，凡犯最重本刑五年以下有期徒刑以下之刑之罪，而受六個月以下有
    期徒刑或拘役之宣告，均得易科罰金，比較新舊法之規定，以修正後之新法有利
    於行為人，自應依刑法第二條第一項前段規定，適用裁判時之新法，併予宣告易
    科罰金之折算標準。
三、被告經合法傳喚無正當理由而不到庭，本院認係應諭知拘役之案件，故不待其陳
    述逕行判決。
據上論斷，應依刑事訴訟法第二百九十九條第一項前段、第三百零六條，刑法第二條
第一項前段、第三百三十五條第一項、第四十一條第一項前段、罰金罰鍰提高標準條
例第一條前段、第二項，判決如主文。
本案經檢察官劉仲慧到庭執行職務。
中      華      民      國    九十      年      七      月    二十七    日
                                      臺灣嘉義地方法院刑事第三庭
                                          法  官  蔡  廷  宜
右正本證明與原本無異。
如不服本判決，應於判決送達後十日內，向本院提出上訴狀。
中      華      民      國    九十      年      七      月    二十七    日
                                          書記官  尹  玉  琪
附錄本案論罪科刑法條全文：
第三百三十五條第一項：
意圖為自己或第三人不法之所有，而侵占自己持有他人之物者，處五年以下有期徒刑
、拘役或科或併科一千元以下罰金。


司法院資訊處製作；財團法人民間司法改革基金會備份。
